【裁判字號】    99,上訴,1375
【裁判日期】    990810
【裁判案由】    過失致死
【裁判全文】
臺灣高等法院刑事判決                99年度上訴字第1375號
上  訴  人  臺灣桃園地方法院檢察署檢察官
被      告  甲○○
選任辯護人  吳信穎律師
            李漢中律師
上列上訴人因被告過失致死案件，不服臺灣桃園地方法院98年度
訴字第1059號，中華民國99年2月26日第一審判決（起訴案號：
臺灣桃園地方法院檢察署98年度偵字第4848號、第9122號），提
起上訴，本院判決如下：
    主  文
上訴駁回。
    理  由
一、起訴意旨略以：被告甲○○原係臺灣桃園監獄管理員，以從
    事戒護管理受刑人為業務，為從事業務之人。該監獄之受刑
    人陳春福，於民國97年3月10日間，已出現頭痛、發冷、顫
    抖等症狀，於97年3月13日凌晨1時許13分許，因陳春福有譟
    動現象，同舍房收容人盧慶武等人向被告甲○○反應陳春福
    身體不適需就醫，然被告甲○○竟疏未將陳春福送醫，僅表
    示需先觀察，並命同舍房之受刑人盧慶武及王晟維將陳春福
    自義24號舍房抬出搬進義19號舍房，任令陳春福身體不適之
    情況持續，而未及時提供必要之救助，延至同日上午8時27
    分許，臺灣桃園監獄始將陳春福送醫急救，然陳春福仍於98
    年3月19日因腦炎併中樞神經休克不治身亡。因認被告甲○
    ○涉犯刑法第276條第2項業務過失致死罪嫌。
二、按犯罪事實應依證據認定之，無證據不得認定犯罪事實，刑
    事訴訟法第154條第2項定有明文。又按刑事訴訟法上所謂認
    定犯罪事實之證據，係指足以認定被告確有犯罪行為之積極
    證據而言，如未能發現相當證據或證據不足以證明，自不能
    以推測或擬制之方法，以為裁判基礎，最高法院29年上字第
    3105號及40年台上字第86號判例要旨可資參照。復按刑事訴
    訟上證明之資料，無論其為直接或間接證據，均須達於通常
    一般之人均不致有所懷疑，而得確信其為真實之程度，始得
    據為有罪之認定，若其關於被告是否犯罪之證明未能達此程
    度，而有合理懷疑之存在，致使無從形成有罪之確信，根據
    「罪證有疑，利於被告」之證據法則，即不得遽為不利被告
    之認定，最高法院76年台上字第4986號判例意旨可資參照。
    另按刑法上之過失犯，以行為人對於結果之發生應注意並能
    注意而不注意為成立要件，且必須危害之發生，與行為人之
    欠缺注意，具有因果聯絡關係，始能成立。又過失責任之有
    無，應以行為人之懈怠或疏虞與結果之發生，有無相當因果
    關係為斷，所謂相當因果關係，即以所生之結果觀察，認為
    確因某項因素而惹起，又從因素觀察，認為足以發生此項結
    果，始克當之。即刑法上之過失，其過失行為與結果間，在
    客觀上有相當因果關係始得成立，所謂相當因果關係，係指
    依經驗法則，綜合行為當時所存在之一切事實，為客觀之事
    後審查，認為在一般情形下，有此環境、有此行為之同一條
    件，均可發生同一之結果者，則該條件即為發生結果之相當
    條件，行為與結果即有相當之因果關係。反之，若在一般情
    形下，有此同一條件存在，而依客觀之審查，認為不必皆發
    生此結果者，則該條件與結果並不相當，不過為偶然之事實
    而已，其行為與結果間即無相當因果關係，最高法院亦著有
    26年上字第1754號、23年上字第52 23號、58年台上字第404
    號、76年台上字第192號判例可資參照。
三、起訴意旨認被告甲○○涉犯有業務過失致死罪嫌，無非係以
    ：證人盧慶武、張峻源、賴怡青、乙○○○於偵查中之證述
    及法務部法醫研究所（97）醫鑑字第0971100510號解剖報告
    書、鑑定報告書、臺灣桃園地方法院檢察署勘驗筆錄、相驗
    屍體證明書、驗斷書、敏盛綜合醫院病歷、臺灣桃園監獄衛
    生科病歷、臺灣桃園監獄查勤巡邏表、舍房監視錄影光碟暨
    勘驗筆錄等，為其主要證據。
四、訊據被告甲○○堅詞否認有何上開犯行，辯稱：於97年3月
    13日凌晨，與陳春福同房的受刑人向其反應陳春福影響其他
    人睡覺，陳春福有拉別人頭髮、枕頭、被子之情形，其在監
    視器有發現這樣的情形，就去跟中央臺反應，中央臺主任郭
    太郎就前來協助，其與郭太郎有到24號舍房，陳春福拒絕出
    房，陳春福並沒有反應身體有任何不適的情形，其他同房收
    容人也沒有跟其反映陳春福有身體不適的情形，其有跟陳春
    福表示如果有任何問題，要跟日勤主管反應，其要求陳春福
    到別間舍房睡覺，但是陳春福拒絕，其就叫盧慶武將陳春福
    搬到19號舍房，當時其看陳春福沒有任何異狀，陳春福到了
    19號舍房之後沒多久就睡覺，其在舍房的門口看到陳春福有
    呼吸起伏的狀態，到了早上7點45分點名時，其有叫陳春福
    ，但是陳春福並沒有回應，其就報告中央臺，中央臺主任過
    來看之後，衛生科的雜役有來幫陳春福量血壓、心跳，測量
    之結果均正常，之後有派遣衛生科的雜役照料陳春福，並將
    陳春福送至衛生科處理等語；被告原審辯護人則為被告辯護
    稱：陳春福係因騷擾同房受刑人之睡眠，並非因病痛而遭隔
    離，此據證人郭太郎於原審之證詞可知，且觀諸陳春福於97
    年3月12日在臺灣桃園監獄之就診紀錄，經醫師診斷為關節
    炎，於97年3月10日之就診紀錄，亦無頭痛、發冷、顫抖等
    症狀，是證人盧慶武證述陳春福於97年3月10日即有上開症
    狀，顯與陳春福之就診紀錄不符，而被告甲○○於97年3月1
    0日、11日為休假，於97年3月12日8時到勤，檢察官認被告
    甲○○知悉陳春福自97年3月10日即有頭痛、發冷、顫抖等
    情事，顯與實情不合；另陳春福於97年3月13日7時50分許，
    經證人鍾賢坤開啟舍房問話時，仍有意識，而經臺灣桃園監
    獄於97年3月13日8時48分許將陳春福送敏盛綜合醫院，經進
    行斷層掃瞄、X光攝影、插尿管驗尿、核磁共振等檢驗，仍
    無法查明其病因，於同日15時11分轉往加護病房，醫師初步
    診斷為「意識改變，原因未明」，亦即經過臺灣桃園監獄送
    敏盛綜合醫院後，長達8小時才診斷出腦膜炎，而經臺灣桃
    園地方法院檢察署檢察官會同法醫解剖檢驗，鑑定結果為長
    期濫用藥物史及腎絲球腎炎，因併發慢性腎衰竭及腦膜炎並
    惡化成腦炎，最後引起中樞神經休克死亡，死亡方式為自然
    死，陳春福死亡之原因與被告甲○○之行為間，並無因果關
    係等語。
五、經查：
（一）受刑人陳春福於97年3月13日8時35分許，經由臺灣桃園監
      獄管理人員戒護送至敏盛綜合醫院急救，於97年3月19日1
      3時30分許經敏盛綜合醫院宣布急救無效後送回住處，於9
      7年3月19日在住處死亡，死亡後，經臺灣桃園地方法院檢
      察署檢察官會同法醫相驗後並檢附陳春福本件就醫之病歷
      資料送請法醫研究所解剖鑑定結果，認：陳春福長期濫用
      藥物史及腎絲球腎炎，因併發慢性腎衰竭及腦膜炎並惡化
      成腦炎，最後引起中樞神經休克死亡，死亡方式為自然死
      ，應無他殺嫌疑等情，此為被告所不否認，並有敏盛綜合
      醫院97年4月2日敏醫字第0970001059號函、法務部法醫研
      究所解剖報告書、鑑定報告書、臺灣桃園地方法院檢察署
      檢察官相驗屍體證明書附卷可佐（見97年度相字第538號
      卷第44至159、201至203、204至208、第214頁），此部分
      之事實，應堪認定。
（二）檢察官雖認於97年3月13日凌晨1時13分許，被告明知陳春
      福身體不適需就醫，卻命同舍房之盧慶武及王晟維將陳春
      福自24號舍房抬出搬進19號舍房，任令陳春福身體不適之
      情況持續，因認被告有過失云云。惟查：
    1.證人盧慶武於原審及原審民事庭（陳春福之父母陳悅夫、
      陳李昭治已於97年5月21日對臺灣桃園監獄提起國家賠償
      訴訟）證述：97年3月12日其在臺灣桃園看守所執行，當
      天與其同房的舍友有簡兆熙、王晟維、陳春福，陳春福當
      時約與其同房1個月，97年3月12日23時許，其與其他2名
      舍友睡直的同方向，陳春福睡橫的方向，陳春福一直拉著
      其與舍友3人的枕頭，拍其與舍友的頭，口中一直唸唸有
      詞在咒罵長官，其跟陳春福說那麼晚了趕快睡覺不要吵，
      過了一會兒陳春福說他頭好痛，沒有辦法睡覺，其等人被
      陳春福吵的沒辦法睡覺，不知道是王晟維或是簡兆熙就向
      夜勤主管即被告甲○○報告，因晚上舍房的門鎖都是中央
      臺控管，被告甲○○向中央臺報告後，有4、5主管包含被
      告甲○○來舍房開門，問陳春福是什麼情形，陳春福一直
      喃喃自語，可是主管他們在門口聽不到，所以其與其他人
      在門口有將陳春福一直吵及陳春福表示頭痛的事情告知被
      告甲○○及中央臺科員，主管就問陳春福身體哪裡不舒服
      ，陳春福還是喃喃自語，不知道在說什麼，當時在場的人
      就不知如何是好，大家互看一下，中央臺科員就說要先帶
      去觀察看一下，中央臺的科員叫陳春福出來，陳春福就坐
      在位置上表示沒有辦法走，中央臺科員叫其和王晟維把陳
      春福從舍房抬出來放在門口，陳春福沒有出力反抗，只有
      喃喃自語表示說你們在做什麼，之後其就走進舍房，然後
      中央臺科員叫陳春福去隔2間的舍房，陳春福還是說他沒
      有辦法走，所以中央臺科員叫其與王晟維出去把陳春福抬
      到相隔2間的舍房，其和王晟維把陳春福抬進去，並且把
      陳春福的私人物品也帶到該房間，其和王晟維就回到舍房
      ，依據在監所的規定，白天的時候如果生病，會自己填寫
      聲請單，經過准許之後，就可以去醫護中心看醫生，如果
      是晚上，就會向夜勤主管報告，由夜勤主管報告中央臺，
      由中央臺的主管決定，其覺得本件被告甲○○已經盡到職
      責，後續的處理已經不是被告甲○○的權利範圍等語（見
      98年度訴字第1059號卷第35至40頁、97年度國字第26號卷
      第235至237頁）；證人簡兆熙於原審民事庭證述：陳春福
      原本住在23號舍房時，其曾經與陳春福同房，後來房舍調
      動之後，其又與陳春福同房，某天晚上陳春福在舍房吵鬧
      ，嘴裡一直在念並動手搖醒其及舍友，不准其與其他同房
      舍友睡覺，夜班主管就叫王晟維與另1個受刑人將他抬出
      舍房等語（見97年度國字第26號卷第269頁）；證人郭太
      郎於原審證述：97年3月間其擔任臺灣桃園監獄中央臺主
      任管理員，97年3月13日被告甲○○有向其報告陳春福騷
      擾其他收容人，讓其他人收容人沒有辦法休息，其就從中
      央臺拿鑰匙和被告甲○○、1名替代役男一起過去舍房，
      其是3人裡面職務最高的，陳春福坐在舍房內，其叫陳春
      福出來其他舍房，陳春福有抬頭看但卻不理，其就叫同舍
      房的2名收容人把陳春福抬到空房，陳春福有稍微反抗，
      不想離開該舍房，陳春福從舍房被抬出來時，也沒有開口
      講話，盧慶武、王晟維先把陳春福帶到隔壁房間，再去拿
      陳春福的衣物，等到陳春福移到隔壁舍房，衣物也都安頓
      好了，其才離開，因為其要將舍房門鎖好並將鑰匙帶離開
      ，其在的過程中，陳春福與其他的收容人都沒有反應陳春
      福身體哪裡不舒服，依規定舍房的主管報告舍房的情形後
      ，其會過去看，確認情形再為處理等語（見98年度訴字第
      1059號卷第56至59頁反面）；且經臺灣桃園地方法院檢察
      署檢察官勘驗24號舍房之監視錄影帶光碟，內容為：「(1)
      97年3月12日21時許，陳春福與另外3名室友在臺灣桃園監
      獄義24號舍房中活動，狀況正常；(2)97年3月12日23時1分
      許，陳春福橫躺在3位室友前方，3位室友已入眠，惟陳春
      福尚未入眠，且有躁動現象；(3)97年3月13日1時13分許，
      陳春福被2名受刑人攙扶出義24號舍房」等情，亦有勘驗
      筆錄附卷可佐（見97年度相字第538號卷第236頁），足見
      陳春福於97年3月12日午夜在舍房噪動，經其他受刑人報
      告被告後，被告隨即依規定會同層級較高之中央臺科員郭
      太郎至舍房處理，並經中央臺科員郭太郎之指揮將陳春福
      移至19號舍房觀察，並無疏失之處。至陳春福於97年3月1
      3日凌晨雖有向證人盧慶武表示有頭痛等不舒服之症狀，
      惟經被告及中央臺科員郭太郎至舍房處理時，陳春福僅表
      現出喃喃自語之現象，並無向被告或證人郭太郎表達其有
      何不適之處，於外觀上尚難認定陳春福當時即有送外醫之
      急迫必要；甚且，觀諸陳春福於臺灣桃園監獄衛生科之就
      診紀錄，內容為：「陳春福於96年3月21日至97年3月24日
      在監期間共計門診72次，查陳春福於97年3月10日就診精
      神科，診斷為物質濫用，主訴失眠，開立有安眠藥、鎮靜
      藥，97年3月12日就診家醫科，診斷為關節炎，主訴脕痛
      、右腳紅痛有4天，開立有止痛針劑、解熱陣痛藥、消炎
      藥」等情，此有臺灣桃園監獄98年9月4日桃監衛字第0980
      004428號函附卷可佐（見98年度審訴字第1633號卷第56至
      75頁）；顯與陳春福於97年3月13日凌晨時向同房受刑人
      表示頭痛等症狀相似，是陳春福於97年3月13日凌晨時所
      表示之不適，亦與陳春福長期以來就醫之症狀相似，陳春
      福當時並無突發之急症；再者，參諸法務部所頒佈之收容
      戒護外醫流程，其判斷之準則中並無僅為頭痛該項症狀，
      即需戒護外醫，此有收容戒護外醫流程附卷可佐（見97年
      度相字第538號卷第240頁）；縱證人盧慶武所證述有告知
      被告等人陳春福有頭痛之情為真，殊難僅因被告或中央臺
      科員郭太郎知悉陳春福有頭痛等症狀而未將陳春福送外醫
      ，即認定被告此部分之處理，有疏失之處。況觀諸於97年
      3月13日凌晨究要將陳春福作何項處理，其決定權亦係證
      人郭太郎之權責，是檢察官認被告此部分之處置顯有疏失
      乙節，顯屬誤解。
    2.受刑人陳春福於97年3月13日凌晨，被移至19號舍房後之
      情形，據證人王智聖於偵查時證述：其係臺灣桃園監獄之
      管理員，97年3月13日2時其在值班，陳春福一開始沒有睡
      覺，後來睡著之後沒有異樣等語（見97年度相字第538號
      卷第225頁），核與證人林東廷於偵查時證述：其係臺灣
      桃園監獄之管理員，97年3月13日5時至6時30分許其在值
      班，陳春福在睡覺，沒有異樣等語相符（見97年度相字第
      538號卷第225頁）；另經原審勘驗19號舍房之監視錄影帶
      畫面，內容為：「(1)97年3月13日1時14分10秒至1時24分
      ：兩名舍友將陳春福抬入舍房，陳春福坐在舍房地板，上
      身略屈，有兩手整衣及轉動頭部左右環視之舉動，之後陳
      春福自己採取坐姿移動坐進去水桶邊，有拉水桶及用手舀
      水之動作；(2)1時24分40秒至1時26分，陳春福有坐在地上
      拉身旁棉被之動作；(3)1時27分至29分59秒，陳春福轉身
      ，頭及身體躺在棉被堆上，身體、手、腳仍然有左右移動
      、調整姿勢之動作，29分59秒之後畫面時間跳到4時許，
      從此畫面開始，陳春福已睡著在棉被堆上，身體並無移動
      之動作」等情，此有原審勘驗筆錄附卷可佐（見98年度訴
      字第1059號卷第12頁反面）；雖陳春福被移至19號舍房時
      ，均採坐姿移動，而不曾站立，且動作較一般人緩慢，惟
      觀諸陳春福之態樣，仍處於意識清楚之狀，且可自行至盥
      洗區洗滌，其後可自行回到放置棉被之處睡眠，並無因身
      體不適，而有無法入睡、躁動或向外求援之現象，且從證
      人王智聖、林東亭之證詞可知，陳春福被移至19號舍房後
      ，均有管理人員透過監視錄影系統觀看19號舍房內之狀況
      ，以確保陳春福有何不適之情事發生，被告顯難認定有何
      業務上之疏失。
    3.另觀諸證人鍾賢坤於偵查及原審證述：其係擔任臺灣桃園
      監獄中央臺主任，97年3月13日其的勤務時間為2時到8時
      ，因為早上8時要點名，當日7點40分許，被告甲○○有跟
      其報告陳春福不起床，其有帶鑰匙與被告甲○○一起到陳
      春福所在的舍房瞭解，進入舍房之後，其叫陳春福，陳春
      福看其一眼，卻不理其，其就派被告甲○○叫衛生科的人
      幫陳春福測量血壓，後來衛生科的雜役有幫陳春福量2次
      的血壓、心跳都正常，日勤主管卓然欣比較瞭解陳春福的
      情形，他有進來口頭勸告陳春福，叫陳春福「配合一下，
      等下要點名」，但陳春福並無反應，只是一直跟卓然欣眨
      眼，卓然欣在和陳春福說話時，其就和雜役把陳春福拉到
      牆角靠著，陳春福有掙扎，卓然欣又有再和陳春福說「你
      的事情我等下再處理」，後來其要去點名，其認為陳春福
      獨居，為了確保安全就請衛生科雜役留下來觀察陳春福的
      情形，就其主觀判斷，其離開前陳春福的意識正常等語（
      見98年度訴字第1059號卷第60至63頁、97年度相字第538
      號卷第226頁）；證人卓然欣於原審證述：97年3月間其在
      臺灣桃園監獄擔任義舍日勤主管，其的上班時間是早上8
      點，當時陳春福本來是住在24號舍房，19號舍房是新收房
      ，沒有人住，當天早上7點50分許其到臺灣桃園監獄，從
      監視器看19號舍房裡面有雜役，其有問19號舍房裡面有誰
      ，被告甲○○、雜役、中央臺科員都說是陳春福，被告甲
      ○○有說晚上陳春福在吵鬧，吵到同房舍的人不能睡覺，
      他有報告中央臺把陳春福移到19號舍房，在還沒有點名之
      前，其有去19號舍房瞭解情況，陳春福躺在棉被上，其有
      叫陳春福，其叫陳春福時，陳春福有反應睜開眼睛看其幾
      秒鐘，其有直接問陳春福身體狀況如何，但是陳春福沒有
      回答，雜役有跟其說測量陳春福的血壓、脈搏、心跳都是
      正常的狀況，其就跟陳春福說要點名了，其看陳春福好像
      滿難過的，就叫雜役把陳春福靠牆，其也有幫忙攙扶，其
      覺得陳春福好像有身體不舒服會痛的感覺，陳春福有用力
      好像要掙扎的感覺，其就叫陳春福配合一下要點名了，後
      來其還沒有點名完畢就將陳春福送到衛生科，其認為陳春
      福的情況有必要先到衛生科處理等語（見98年度訴字第10
      59號卷第82至85頁反面）；證人林東廷於偵查時證述：其
      係擔任臺灣桃園監獄之管理員，97年3月13日7時40幾分其
      有去支援，其當時看到陳春福背靠著牆壁，其只是在旁邊
      戒護，主任鍾賢坤叫陳春福時，陳春福眼睛會看一下等語
      （見97年度相字第538號卷第227頁）；另經原審勘驗19房
      之監視錄影帶畫面，內容為: 「…(4)7時42分35秒，穿著
      白色衣服之監所人員先進來叫陳春福，後又進來1名穿黑
      色衣服之監所人員，兩人以手碰觸陳春福，陳春福並無反
      應，黑衣男子將陳春福拉至靠牆坐著，又陸續進來4名人
      員，上開人員呼叫及以手碰觸陳春福，陳春福均無反應，
      人員有以燈照陳春福之瞳孔，並為陳春福量血壓、脈搏、
      心跳；(5)7時51分30秒至7時53分：陳春福坐在地上，背靠
      在舍房牆壁，4名人員協助陳春福平躺，上半身靠在地上
      置放之棉被堆，陳春福有明顯左手抓大腿動作，躺下之初
      ，也有抬頭向腳的方向左右看的動作，多名人員持續觀看
      被告（應為陳春福之誤載）；(6)7時54分至8時21分：舍房
      人員協助將陳春福由平躺姿勢回復至坐在地上，背靠舍房
      牆壁姿態，其他人員開始動手時，陳春福有抬頭向腳的方
      向左右看的動作，之後留下1名人員繼續看護陳春福；(7)8
      時21分許，又有2名人員進入察視陳春福有無反應，發覺
      陳春福沒有反應後，於8時26分將陳春福抬出舍房」等情
      ，此有原審勘驗筆錄附卷可佐（見98年度訴字第1059號卷
      第12頁反面）；可知陳春福於97年3月13日7時40分許，因
      未依規定起床，被告遂依規定報告中央臺主任鍾賢坤處理
      ，而證人鍾賢坤除瞭解陳春福之意識反應之外，並通知衛
      生科派遣雜役為陳春福測量生理機能，被告之處置，尚難
      認有何過失之處。
    4.另據證人張峻源於偵查時證述：其是敏盛綜合醫院神經科
      主治醫師，陳春福當時是其負責診治的，陳春福送醫時意
      識已經不清楚模糊，懷疑有感染的症狀，所以送加護病房
      ，中樞神經感染症達敗血症現象，死亡率會很高，可能會
      高達百分之40至50以上，如果提早送醫是會增加存活的機
      會，但是看提早多久，主要是看病人症狀，因陳春福送醫
      已經很嚴重，從經驗上來看，如果是凌晨發作，到早上8
      點送醫急診，這樣發病時程是很快的，算是猛爆型的發炎
      ，這樣的表現死亡率會更高，存活率就很低，如果是一般
      的話會有2、3天的症狀，一般會有發燒、頭痛、噁心、想
      吐的症狀，正常人也有可能得到這樣的病，一般人會覺得
      是感冒，此症狀病容很嚴重，應該是會送醫，一般人應該
      沒辦法對此種病人施以急救，其有進行抽血檢查，發現這
      不是傳染性的腦膜炎，這種疾病的感染沒有一定的通則，
      一般的腦膜炎不是這樣的表現，但如此急速發作，在處置
      上應屬致死率高的案例，但是如此快速的發病狀況就很難
      判定是否可以挽回等語（見97年度相字第538號卷第255頁
      至第257頁）；且經原審民事庭函詢敏盛綜合醫院，敏盛
      綜合醫院回函亦稱「(1)細菌性腦膜炎一般而言會以頭痛、
      發燒、噁心、嘔吐為初徵，嚴重始以意識障礙表現，該等
      徵狀一般而言不一定會合併發生，外在徵候如核心症狀：
      頭痛、頸部僵直、發燒、意識障礙等，經專業醫師診治，
      是可高度懷疑細菌性腦膜炎（即有上述症狀，即應強烈懷
      疑腦膜炎）；(2)若已有上述症狀，醫療程序上應抽血、腦
      脊椎液穿刺檢查及腦部影像檢查，治療上應給予廣效之後
      線（第3代抗生素）抗生素治療，現今準則為Ceftriaxone
      ；(3)對此，醫學上之治療，早期治療自能提高感染控制，
      依病人到院時之狀況，腦膜炎顯見已發展至嚴重程度，有
      敗血症之情形，此時死亡率已大幅提高，若僅提早2小時
      對病情個人認為對存活率無決定性影響（一般國外統計，
      正常情形下，細菌性腦膜炎致死率為20％至30％）」等語
      ，有敏盛綜合醫院97年11月17日敏醫字第0970003141-1號
      函附卷可佐（見97年度國字第26號卷第203、204頁）；足
      資佐證陳春福所罹患之細菌性腦膜炎，屬於猛爆型之發炎
      ，於快速發病之情形下，不論陳春福係於97年3月13日8時
      許或6時許送醫治療，均無助於陳春福存活機率之提升。
      至敏盛綜合醫院雖另回函稱「若陳春福提早於當日凌晨零
      時左右送至醫院急診，有助於提高存活機率」等語，此有
      敏盛綜合醫院98年3月2日敏醫字第0980000569號函附卷可
      佐（見97年度國字第26號卷第252頁、第253頁）；惟參諸
      上述，於97年3月13日凌晨1時許，陳春福係因騷擾同房舍
      友，而由被告報告中央臺科員郭太郎處理，於被告與證人
      郭太郎到舍房處理時，陳春福並無表達有何不適之症狀，
      且該時陳春福亦未有嚴重病容使得被告或中央臺科員郭太
      郎得以知悉，是並無法以97年3月13日凌晨如將陳春福送
      醫治療，即可提高陳春福之存活機率為由，而遽以認定被
      告有過失。
六、綜上所述，本案依現存證據資料，尚不能使法院形成被告對
    陳春福所為處置有何違背常規之疏失，及其處置與陳春福死
    亡結果間，有相當因果關係之心證。此外，復查無其他積極
    事證足認被告有何起訴意旨所指業務過失致死犯行，自屬不
    能證明被告甲○○犯罪。
七、原判決以不能證明被告甲○○犯罪，而為無罪之諭知，並無
    不合。檢察官循告訴人之請求，上訴意旨仍執陳詞，認被告
    構成犯罪，而指摘原判決不當。本院認為無理由，應予駁回
    。
八、至檢察官聲請傳喚該獄衛生科雜役即當時與陳春福同時服刑
    而受派為陳春福測量生理機能之證人丙○○到庭作證部分，
    經本院合法傳喚並拘提，證人丙○○雖均未到庭，惟本件案
    發經過，被告當時之處置，均顯難認有何過失之處乙情，既
    如前述，已至為明確，併此敘明
據上論斷，應依刑事訴訟法第368條，判決如主文。
本案經檢察官曾忠己到庭執行職務。
中    華    民    國    99    年    8     月    10    日
                  刑事第一庭審判長法  官  葉騰瑞
                                  法  官  莊明彰
                                  法  官  王炳梁
以上正本證明與原本無異。
檢察官如不服本判決，應於收受送達後10日內向本院提出上訴書
狀，其未敘述上訴之理由者並得於提起上訴後10日內向本院補提
理由書（均須按他造當事人之人數附繕本）「切勿逕送上級法院
」。
被告不得上訴。
                                  書記官  陳佳伶
中    華    民    國    99    年    8     月    10    日

司法院資訊處製作；財團法人民間司法改革基金會備份。
